【裁判字號】    99,交易,4
【裁判日期】    990531
【裁判案由】    過失傷害
【裁判全文】
臺灣澎湖地方法院刑事判決               99年度交易字第4號
公  訴  人  臺灣澎湖地方法院檢察署檢察
被      告  甲○○
上列被告因過失傷害案件，經檢察官提起公訴（98年度偵字第
688號），本院判決如下：
    主    文
甲○○犯過失傷害罪，處有期徒刑參月，如易科罰金，以新臺幣
壹仟元折算壹日，緩刑貳年，並應支付被害人陳霞新臺幣拾貳萬
元。
    事    實
一、甲○○於民國98年5月22日上午7時52分許，騎乘車牌號碼
    KQ5-629號三輪重機車，沿澎湖縣馬公市○○路由東向西方
    向行駛，並在該路與311巷交岔路口停等紅燈，其於前方交
    通號誌轉換為綠燈時，本應注意汽車行駛時，駕駛人應注意
    車前狀況，並隨時採取必要之安全措施，及汽車行經行人穿
    越道，或未劃設行人穿越道之交岔路口，遇有行人穿越時，
    無論有無交通指揮人員指揮或號誌指示，均應暫停讓行人先
    行通過等規定，且依當時情形，又無不能注意之情形，竟疏
    未注意上開規定，貿然前行，適有違規未使用行人穿越道，
    亦未於交通號誌變換為紅燈前即時穿越馬路之行人陳霞，自
    南向北橫越該路口，致被甲○○所騎乘之上開重機車撞及倒
    地，因而受有頭部外傷、腦挫傷、顱內出血併神經壓迫等傷
    害。
二、案經陳霞委請代理人即其子乙○○訴由澎湖縣政府警察局馬
    公分局報請臺灣澎湖地方法院檢察署檢察官偵查起訴。
     理    由
一、按被告以外之人於審判外之言詞或書面陳述，除法律有規定
    者外，不得作為證據，刑事訴訟法第159條固定有明文，惟
    被告以外之人於審判外之陳述，雖不符同法第159條之1至之
    4規定，而經當事人於審判程序同意作為證據，法院審酌該
    言詞陳述或書面陳述作成時之情況，認為適當者，亦得為證
    據；又當事人、代理人或辯護人於法院調查證據時，知有第
    159條第1項不得為證據之情形，而未於言詞辯論終結前聲明
    異議者，視為有前項之同意，此亦據同法第159條之5規定甚
    明。經查：證人陳政忠於警詢、偵查之陳述，固為被告以外
    之人於審判外之言詞陳述，性質上屬於傳聞證據，惟檢察官
    及被告於審判程序均未對於爭執上開證據之證據能力，並同
    意引為證據，本院審酌上開陳述作成時之證據取得過程並無
    瑕疵，且與待證事實具有關連性等情況，認為適當，應認依
    刑事訴訟法第159條之5第1項之規定，均得為證據，而有證
    據能力。
二、被告甲○○承認於上開時地，騎乘機車過失撞及告訴人陳霞
    ，致告訴人受有頭部外傷、腦挫傷、顱內出血併神經壓迫等
    傷害，核與現場目擊證人陳政忠指述情節相符，並有道路交
    通事故現場圖、交通事故調查報告表、現場照片、三軍總醫
    院澎湖分院附設民眾診療服務處出具之診斷證明書等件在卷
    可稽。上開事實，堪以認定。
三、按汽車行駛時，駕駛人應注意車前狀況，並隨時採取必要之
    安全措施；又汽車行經行人穿越道，或未劃設行人穿越道之
    交岔路口，遇有行人穿越道路時，無論有無交通指揮人員指
    揮或號誌指示，均應暫停讓行人先行通過，道路交通安全規
    則第94條第3項、第103條第2項、第3項分別定有明文。經查
    ，一般行人偶有違規未使用行人穿越道橫越車道，或未於號
    誌變換完成前穿越馬路之情形，是以汽車起駛前，雖然前方
    號誌已轉換為綠燈，仍應隨時注意道路狀況，而被告騎乘之
    重機車原係停止線前第1輛，視線並無遮蔽，且原在同向內
    側車道之駕駛陳政忠，可清楚看到告訴人人陳霞穿越馬路之
    情形，業據證人陳政忠陳述在卷，堪認被告若稍加注意，即
    可發覺告訴人之行向，進而採取煞停或鳴按喇叭等舉動，再
    參以當時天候良好，路上無障礙物，就現場情形而言，並無
    不能注意之情事，被告竟疏未注意上開規定，致機車前車頭
    菜籃撞及被害人，造成被害人倒地受傷，自難辭其過失之責
    。而本件被害人違規穿越馬路，對於本件車禍之發生亦有過
    失存在，但既與被告之前揭過失行為，併合而為危害發生之
    原因，被告仍難以此而得解免刑責。告訴人因本件車禍受有
    前述傷害，被告之過失行為與告訴人受傷之結果間，具有相
    當因果關係。從而，本案事證明確，被告上開犯行，堪以認
    定，應依法論科。
三、核被告甲○○所為，係犯刑法第284條第1項之過失傷害罪。
    爰審酌被告本應謹慎注意遵守交通規則，以維自身及其他用
    路人之安全，疏未充分注意車前道路狀況，貿然前行，以致
    肇事，告訴人所受傷勢非輕，另衡及本件交通事故之發生，
    告訴人亦同有過失，被告犯後坦承犯行，然無力賠償告訴人
    所受損失等一切情狀，酌情量處如主文所示之刑，並諭知以
    新臺幣（下同）1000元折算1日之易科罰金折算標準。
四、查被告前未曾受有期徒刑以上刑之宣告，有臺灣高等法院被
    告前案紀錄表1紙在卷可稽，茲念其因一時疏失，致罹刑章
    ，認被告經此偵、審程序及刑之宣告，應知所警惕，而無再
    犯之虞，認對其宣告之刑以暫不執行為適當，爰依刑法第74
    條第1項第1款之規定，併予宣告緩刑2年，以勵自新，又為
    保障被害人權益，給予被告自新機會，令被告應向被害人支
    付刑事附帶民事訴訟判決所判命賠償金額中之12萬元（亦即
    被告於緩刑期間內，實際支付本院99年交附民第2號刑事附
    帶民事訴訟判決所判命賠償金額1,204,504元中之12萬元予
    被害人後，始得享有緩刑之利益）。
據上論斷，應依刑事訴訟法第284條之1、第299條第1項前段，刑
法第284條第1項、第74條第1項第1款、第3款、第41條第1項前段
，刑法施行法第1條之1，判決如主文。
本案經檢察官葉美菁到庭執行職務。
中    華    民    國    99    年    5     月    31    日
                        刑事庭  法  官  李宛玲
以上正本證明與原本無異。
如不服本判決應於收受判決後10日內向本院提出上訴書狀，並應
敘述具體理由；其未敘述上訴理由者，應於上訴期間屆滿後20日
內向本院補提理由書（均須按他造當事人之人數附繕本）「切勿
逕送上級法院」。
中    華    民    國    99    年    5     月    31    日
                                書記官  莊茹茵
附錄本件判決論罪科刑法條：
刑法第284條第1項
因過失傷害人者，處6月以下有期徒刑、拘役或5百元以下罰金，
致重傷者，處1年以下有期徒刑、拘役或5百元以下罰金。

司法院資訊處製作；財團法人民間司法改革基金會備份。
